【裁判字號】    88,上訴,4707
【裁判日期】    890309
【裁判案由】    搶奪等
【裁判全文】
台灣高等法院刑事判決                          八十八年度上訴字第四七七號
    上  訴  人  臺灣板橋地方法院檢察署檢察官
    被      告  甲  ○
                乙○○
  共      同
    選任辯護人  蔡明華
                文洐正律師
右上訴人因被告搶奪等案件，不服臺灣板橋地方法院八十八年度訴字第一一三五號，
中華民國八十八年十月二十九日第一審判決（起訴案號：臺灣板橋地方法院檢察署八
十七年度偵字第二五四三五號），提起上訴，本院判決如左：
    主  文
原判決撤銷。
甲○、乙○○共同傷害人之身體，甲○處有期徒刑伍月，乙○○處有期徒刑肆月，如
易科罰金均以佰元折算壹日。
    事  實
一、甲○、乙○○係為夫妻，於民國八十七年（起訴書誤繕為八十八年）十月三十日
    下午二時許，在臺北縣板橋市○○路八十一號慈惠宮媽祖廟前騎樓走廊，因乙○○與同為從事算命之同業庚○○為爭奪客人丁○○而生衝突，由甲○先騎乘機車
    撞倒庚○○之攤位後，二人又基於傷害之犯意聯絡，由甲○騎乘機車朝庚○○身
    體撞去，惟因該處廟前騎樓走廊狹窄，且有柱子等物，機車速度不快，庚○○欲
    閃開時，乙○○乃從背後推庚○○身體往前，致庚○○身體右大腿被甲○之機車
    前輪撞擊，受有右大腿內側皮下瘀血三十乘二十五公分之傷害，庚○○倒地起身
    後拿照相機欲拍照甲○存證，甲○不讓庚○○拍照，而出手拉扯庚○○持相機之
    手，致庚○○受有右手紅腫十五乘八公分之傷害。
二、案經庚○○訴由台北縣警察局板橋分局移請臺灣板橋地方法院檢察署檢察官偵查
    起訴。
    理  由
一、訊據被告甲○、乙○○雖矢口否認右揭犯行，被告甲○辯稱：「當天我在家裡睡
    過覺後，到廟裡（按指臺北縣板橋市○○街八十一號之慈惠宮）看到告訴人和被
    告乙○○在吵架，我沒有發動機車撞告訴人，後來告訴人拿起相機要拍我，我一
    撥相機就掉在地上，我沒有搶該相機，我不知該相機是何人拿走」等語，被告乙○○辯稱：「當時因告訴人在慈惠宮前對我攤位之客人說我是他教出來之徒弟，
    我就和告訴人吵架，被告甲○沒有發動機車撞告訴人，後來告訴人拿起相機要拍
    被告甲○，被告甲○就將相機撥在地上，被告甲○和我均沒有撿該相機」等語。
二、惟查：
（一）、右揭事實，業據被害人庚○○於警訊、偵查、原審及本院指訴綦詳，核與目
        擊證人己○○、丁○○於偵查中、原審及本院證述情節相符，即被告聲請訊
        問之證人許春李、戊○○、丙○○○亦於偵查中、原審及本院證稱被告確有
        於前開時地與被害人庚○○發生糾紛爭吵之情形；又被害人庚○○始終均指
        稱係甲○騎乘機車撞伊身體，乙○○從背後推伊去給機車撞等情，雖八十七
        年十二月三日偵查筆錄記載庚○○指稱「乙○○是推甲○的車」、八十七年
        十二月二十三日偵查筆錄記載庚○○指稱「乙○○在甲○後面推」，惟經本
        院當庭播放偵查錄音帶勘驗結果，八十七年十二月二十三日偵查時檢察官問
        以：為何告乙○○？被害人庚○○係答稱：「是推我去給他（指被告甲○）
        撞」等語（見本院八十九年一月十七日訊問筆錄），另八十七年十二月三日
        偵查則無錄音，故該八十七年十二月二十三日之偵查筆錄記載「乙○○在甲○後面推」云云，顯係誤載，尚難因此謂被害人庚○○前後指訴不符。況案
        發現場係廟前走廊，甚為狹窄，且有柱子等物，業經原審勘驗屬實，有勘驗
        筆錄及照片附於原審卷可稽，因此，被告甲○於該處騎乘機車不可能以快速
        衝撞被害人庚○○，被害人庚○○原可閃避並欲閃開，其所以未能閃避，係
        乙○○從背後推其前往致為被告甲○機車撞及，故被害人庚○○之指訴與現
        場情況吻合，應可採信。
（二）、被害人庚○○提出之台北縣立板橋醫院驗傷診斷書影本一紙（見偵查卷第十
        一頁），記載：右大腿皮下瘀血三十乘二十五公分，右手紅腫十五乘八公分
        ，醫囑：八十七年十月卅日急診，檢驗日期：八十七年十月卅日，核發該診
        斷書日期係八十七年十一月二日。又被害人庚○○向警提出告訴之日期係八
        十七年十一月二日，此有警訊筆錄在卷可稽，故被害人庚○○稱其受前開傷
        害後當日即至台北縣立板橋醫院就醫，因八十七年十月卅一日（先總統蔣公
        誕辰紀念日）、同年十一月一日（星期日）醫生放假不能申請診斷書，嗣十
        一月二日申請到診斷書後即向警報案提出告訴等情，應可採信；又依被害人
        庚○○提出之右大腿受傷之照片所示（見原審卷第七四頁），係片狀大面積
        之皮下瘀血，核與被害人庚○○指稱係被機車前輪所撞相符，故上開診斷書
        所載之傷勢，應係被害人庚○○因本案所受傷害無訛。
（三）、據當時給被害人庚○○相命，而引發被告與庚○○衝突之證人丁○○於本院
        證稱：係伊看到上情而至板橋市○○路找二位在路旁執行交通違規取締之交
        通警員前來處理，伊即離開現場等情；被告、被害人庚○○及證人己○○、
        許春李、戊○○、丙○○○亦均一致供稱當時確有二位警察共騎機車前來，
        後來又來二位警察，惟訊問後僅叫庚○○及被告收好攤位回家，並未進一步
        處理等情。蓋因證人丁○○係臨時從路旁找來執勤之交通警員，該交通警員
        本不負責處理一般刑案糾紛，故未進一步處理，此亦所以原審向台北縣警察
        局板橋分局及派出所函查，經函覆稱於上開時地均無派警員前往處理本案，
        及台北縣警察局板橋分局板橋派出所警員林世崇、鄭榮松、吳文擢於原審證
        稱未前往處理本案糾紛之故，因此，尚不得執此遽為被告有利之認定。又被
        告聲請訊問之證人許春李、戊○○、丙○○○雖證稱沒有看到被告甲○騎機
        車撞被害人庚○○云云，或係因該證人忙於自己之生意未予注意，或係故為
        迴護被告之詞，故亦不足以據為被告有利之證據。綜上所述，被告所辯無非
        卸責之詞，不足採信，其犯行堪予認定。
三、核被告所為，均係犯刑法第二百七十七條第一項之傷害罪。其二人間互有犯意聯
    絡及行為分擔，均為共同正犯。原審未為詳究，就傷害部分遽為被告二人均無罪
    之諭知，尚有未洽。檢察官上訴指摘原判決不當，核有理由，應由本院就傷害部
    分連同起訴書認有牽連關係為裁判上一罪之搶奪、贓物部分（此二部分應不另為
    無罪諭知詳后述）全部撤銷改判。爰審酌被告二人因與被害人庚○○爭奪相命客
    人而起衝突，甲○竟以機車撞擊被害人，乙○○從後推害人致被機車及，於被害
    人庚○○欲以相機拍照時，甲○復拉扯其手，致受有上開傷害，傷勢不輕，被告
    事後矢口否認，且未與被害人和解，及其二人情節輕重等一切情狀，各量處如主
    文所示之刑，並均諭知易科罰金之折算標準，以示懲儆。
四、公訴意旨認被告甲○於前開時地，搶奪被害人庚○○手中相機一部，得手後將相
    機交由被告乙○○帶回家，因認被告甲○另涉犯刑法第三百二十五條第一項之搶
    奪罪嫌，被告乙○○另涉犯同法第三百四十九條第一項之收受贓物罪嫌。訊據被
    告二人均堅詞否認有此部分犯行，均辯稱：「甲○是將相機撥到地上，不知何人
    拿去」等語。而據被害人庚○○指稱：「被告甲○為阻止伊拍照，所以搶伊手中
    之相機」等情，核與證人己○○、丁○○證述相符，故被告甲○拉扯被害人庚○○手中相機，目的係在阻止被害人庚○○對其拍照，初始並無不法所有之意圖，
    核與搶奪罪須行為人具有不法所有意圖之構要件尚有未合，自不成立搶奪罪；雖
    被害人庚○○指稱被告甲○將相機交與乙○○帶回去云云，其提出之現場錄音帶
    中聲音吵雜，雖略可聽出有「拿回去」之語，惟被害人庚○○自承交通警員前來
    時，伊有請警員搜被告甲○之機車行李箱，及至被告甲○對面家中尋找，均未發
    現該相機等情，且證人己○○亦證稱伊不知照相機之下落，另證人許春李亦證稱
    相機是掉到地上，何人拿去沒有看到等語，則被告甲○有無將相機交與被告乙○○，尚屬可疑；況被告甲○既不構成搶奪罪，該相機即非被告甲○搶奪之贓物，
    被告甲○縱有將該相機交與乙○○，被告乙○○亦不成立收受贓物罪。因公訴人
    認被告二人此部分與前開論罪科刑之傷害部分均有方法結果之裁判上一罪關係，
    故均不另為無罪之諭知。
據上論斷，應依刑事訴訟法第三百六十九條第一項前段、第三百六十四條、第二百九
十九條第一項前段，刑法第二十八條、第二百七十七條第一項、第四十一條，罰金罰
鍰提高標準條例第一條前段、第二條，判決如主文。
本案經檢察官費玲玲到庭執行職務。
中      華      民      國    八十九    年      三      月      十      日
                                 臺灣高等法院刑事第十八庭
                                     審判長法  官
                                           法  官
                                           法  官
檢察官得上訴。
被告不得上訴。


司法院資訊處製作；財團法人民間司法改革基金會備份。
